臺灣苗栗地方法院民事簡易判決　　　　100年度苗簡字第168號
原　　　告　財團法人汽車交通事故特別補償基金
法定代理人　吳當傑
訴訟代理人　潘統綸
被　　　告　劉清福
上列當事人間侵權行為損害賠償事件，本院於100 年8 月2 日言
詞辯論終結，判決如下：
    主  文
被告應給付原告新臺幣玖萬柒仟肆佰參拾肆元，及自民國一百年
六月四日起至清償日止，按年息百分之五計算之利息。
原告其餘之訴駁回。
訴訟費用由被告負擔十分之六，餘由原告負擔。
本判決原告勝訴部分得假執行。
    事實及理由
一、被告經合法通知，未於言詞辯論期日到場，核無民事訴訟法
    第386 條所列各款情形，爰依原告之聲請，由其一造辯論而
    為判決。
二、原告主張：被告於民國96年1 月2 日上午6 時50分許，騎乘
    車牌號碼BJ6-302 號重型機車，沿苗栗市○○街91巷由南往
    北方向行駛，行經該巷與新庄街口時，理應注意於設有閃光
    紅燈之交岔路口，應停車再開，車輛應減速接近，先停止於
    交岔路口前，讓幹道車優先通行後認為安全時，方得續行之
    規定，及應注意車輛行駛時，駕駛人應注意車前狀況，隨時
    採取必要之安全措施，並遵守交通號誌之指示行車。而依當
    時情形，又無不能注意之情事，竟疏於注意，於通過上開設
    有閃光紅燈號誌交岔路口時，貿然行駛，未留意前方車輛動
    態及閃光紅燈號誌之警示表示應停車再開，致與沿苗栗市○
    ○街由東往西方向行駛，騎乘車牌號碼IHO-576 號重型機車
    之訴外人陳邱德妹發生碰撞，訴外人陳邱德妹人車倒地，因
    而受有第二腰椎閉鎖性骨折之傷害。依民法第184 條第1項
    前段、第2 項、第191 條之2 等規定，被告對訴外人陳邱德
    妹應負侵權行為損害賠償責任。查被告騎乘之機車於事故發
    生時並未投保強制汽車責任保險，經訴外人陳邱德妹向原告
    申請給付補償金。原告認訴外人陳邱德妹所支出之醫療費用
    及所受傷殘符合強制汽車責任保險法所規定之醫療及殘廢給
    付，並核定應給付之補償金額為新台幣（下同）172,390 元
    。惟因訴外人陳邱德妹與被告曾於97年6 月25日在本院調解
    成立，約定被告願給付訴外人陳邱德妹105,000 元，被告並
    已賠償10,000元，依強制汽車責任保險法第42條第1 項規定
    ，原告即應扣除該金額而實際給付訴外人陳邱德妹162,390
    元。又被告與訴外人陳邱德妹間之上開調解內容遠低於原告
    依強制汽車責任保險法規定核定之補償金，且調解時未經原
    告之同意，對原告之請求權有所妨礙，應認原告不受該調解
    內容之拘束。為此，依強制汽車責任保險法第42 條 第2 項
    規定，代位向被告請求償還上開補償金額。並聲明：被告應
    給付原告162,390 元，及自起訴狀繕本送達之翌日起至清償
    日止，按年息百分之五計算之利息。
三、被告則未於言詞辯論期日到場，亦未提出書狀作何聲明或陳
    述。
四、原告主張之前開事實，業據其提出與所述相符之衛生署苗栗
    醫院診斷證明、林新醫院診斷證明書、苗栗縣警察局道路交
    通事故當事人登記聯單、道路交通事故現場圖影本、財團法
    人汽車交通事故特別補償基金諮詢意見書、強制車險傳送日
    回覆、財團法人汽車交通事故特別補償基金補償金理算書、
    國泰世紀產物保險股份有限公司匯款文件、汽車交通事故特
    別補償基金收據暨行使代位權告知書、強制汽車責任保險給
    付標準、本院97年度苗簡調字第113 號調解筆錄、苗院燉98
    執地5517字第11275 號債權憑證等件影本為證，並為被告所
    不爭執。而被告就本件車禍事故之過失傷害行為業經本院以
    96年度苗交簡字第813 號刑事簡易判決判處拘役29天得易科
    罰金確定，此據本院依職權調閱上開刑事卷宗核閱無誤。是
    堪信原告上開之主張為真實。
五、按因故意或過失不法侵害他人之權利者，負損害賠償責任；
    汽車、機車或其他非依軌道行駛之動力車輛，在使用中加損
    害於他人者，駕駛人應賠償因此所生之損害；不法侵害他人
    之身體或健康者，對於被害人因此喪失或減少勞動能力或增
    加生活上之需要時，應負損害賠償責任，民法第184 條第1
    項前段、第191 條之2 前段、第193 條第1 項分別定有明文
    。又事故汽車為未保險汽車，汽車交通事故發生時，請求權
    人未能依本法規定向保險人請求保險給付者，得於本法規定
    之保險金額範圍內，向特別補償基金請求補償，強制汽車責
    任保險法第40條第1 項第2 款定有明文；特別補償基金依第
    40 條 規定所為之補償，視為損害賠償義務人損害賠償金額
    之一部分；損害賠償義務人受賠償請求時，得扣除之。特別
    補償基金於給付補償金額後，得代位行使請求權人對於損害
    賠償義務人之請求權。但其所得請求之數額，以補償金額為
    限，強制汽車責任保險法第42條第1 項、第2 項亦定有明文
    。經查，本件被告於前揭時、地騎乘機車，於通過閃光紅燈
    號誌之交叉路口時，未遵行號誌先停車再開，亦未注意前方
    車輛動態，貿然前行，以致撞擊訴外人陳邱德妹，造成陳邱
    德妹受有前揭骨折傷害，其具有過失甚明，而其過失行為與
    陳邱德妹之傷害間復有相當因果關係，故被告應負侵權行為
    損害賠償責任堪予認定。而原告業已依強制汽車責任保險法
    之規定核定並給付訴外人陳邱德妹補償金額，故其自得代位
    行使訴外人陳邱德妹對被告之請求權。
六、次按請求權人對損害賠償義務人之和解、拋棄或其他約定，
    有妨礙特別補償基金代位行使請求權人對損害賠償義務人請
    求權，而未經特別補償基金同意者，特別補償基金不受其拘
    束，強制汽車責任保險法第43條第1 項定有明文。此規定之
    立法理由謂「若請求權人一方面依本法向特別補償基金申請
    補償，另一方面又與損害賠償義務人簽訂和解、拋棄或其他
    約定，致妨礙特別補償基金代位行使請求權，則與修正後本
    法第42條第2 項規定特別補償基金得對於損害賠償義務人行
    使代位權之立法目的相違，亦不符合公平正義之理念。爰為
    本條第一項之增訂，以確保特別補償基金代位權利」。可知
    修正後本法第43條第1 項規定之目的，在於保障特別補償基
    金代位行使請求權人對損害賠償義務人請求權，不因請求權
    人與損害賠償義務人間簽訂和解、拋棄或其他約定致受妨礙
    而設。本件被告於97年6 月25日與訴外人陳邱德妹調解成立
    ，此有本院97年度苗簡調字第113 號調解筆錄1 份在卷可稽
    。該調解成立內容雖約定：「一、相對人（即被告）願給付
    聲請人（即訴外人陳邱德妹）10,500元。給付方式... （略
    ）。二、聲請人其餘請求拋棄。三、調解程序費用各自負擔
    。」，惟該調解成立內容並未記載拋棄或禁止陳邱德妹向原
    告請領補償金給付之法定權利，且該調解內容復未經原告之
    同意，依上開立法意旨，該調解筆錄自無拘束原告之效力，
    原告仍得就其已補償之數額範圍內代位訴外人陳邱德妹行使
    侵權行為損害賠償請求權。基此，原告依強制汽車責任保險
    法規定補償被害人陳邱德妹162,390 元後（已先扣除被告已
    支付之賠償金額10,000元），自得取得代位權向被告請求償
    還，而不受前開調解成立內容之拘束。
七、末按損害之發生或擴大，被害人與有過失者，法院得減輕賠
    償金額或免除之，民法第217 條第1 項定有明文。本件被告
    於前揭時、地騎乘機車撞擊訴外人陳邱德妹固有過失，已如
    前述，惟陳邱德妹騎乘上開機車，行經同一路口時，亦未注
    意車前狀況，且未遵守於設有閃光黃燈號誌之交岔路口應減
    速慢行、小心通過之規定，致煞車不及而與被告相撞，應認
    訴外人陳邱德妹就本件車禍事故亦與有過失。本院審酌車禍
    事故發生之情節及原因力強弱，認被告應負60％之過失責任
    ，爰減輕被告40％之賠償責任。原告既係代位行使侵權行為
    損害賠償請求權，就被害人之過失責任自應一併承擔，於原
    告請求被告賠償之範圍內減輕被告40％之賠償數額。原告既
    已依強制汽車責任保險法規定補償訴外人陳邱德妹162,390
    元，經扣抵被害人之負擔之過失責任後，原告得代位向被告
    請求之金額即為97,434元（計算式：162,390 ×60％＝
    97,434 ） 。
八、綜上所述，原告依強制汽車責任保險法第42條第2 項之規定
    ，請求被告給付原告97,434元及自起訴狀繕本送達翌日即10
    0 年6 月4 日起至清償日止（本件起訴狀繕本業經本院准為
    公示送達，於100 年5 月14日登載於太平洋日報，於100 年
    6 月3 日發生送達之效力），按年息百分之五計算之利息，
    為有理由，應予准許；逾此範圍之請求，即屬無據，應予駁
    回。
九、本件係依民事訴訟法第427 條第1 項適用簡易訴訟程序所為
    被告敗訴之判決，應依民事訴訟法第389 條第1 項第3 款規
    定，依職權宣告假執行。
十、訴訟費用負擔之依據：民事訴訟法第79條。
中    華    民    國   100    年    8     月    23    日
                    苗栗簡易庭法  官  楊中琪
以上正本係照原本作成。
如對本判決上訴，須於判決送達後20日內向本院提出上訴狀。如
委任律師提起上訴者，應一併繳納上訴審裁判費。
                              書記官  李曉君
中    華    民    國  100     年    8     月    23    日